臺灣臺中地方法院刑事判決
110年度訴字第493號
公  訴  人  臺灣臺中地方檢察署檢察官
被      告  林惠鈴


上列被告因偽造文書等案件，經檢察官提起公訴（109年度偵字
第35551號），本院判決如下：
    主    文
林惠鈴無罪。 
    理    由
一、公訴意旨略以：緣被告林惠鈴因與其父即被害人林獻旗同住
    ，知悉被害人所有金融帳戶存摺及印章放置位置，竟意圖為
    自己不法之所有，基於竊盜及行使偽造私文書之犯意，在民
    國109年2月13日下午4時18分被害人死亡前之同日上午11時4
    9分，以不詳方式竊得被害人臺中地區農會南屯分部帳號000
    00000000000號帳戶(下稱被害人農會帳戶)之印章及存摺，
    並持之前往臺中地區農會南屯分部，以被害人名義填載金額
    180萬元之取款憑條，復將被害人印文蓋於其上，表示欲將
    被害人農會帳戶內之180萬元轉存至被告帳戶之意思，而持
    向該農會臨櫃承辦人員以行使之，農會臨櫃承辦人員方將被
    害人農會帳戶內轉存180萬元至被告所有同一農會帳號00000
    000000000號帳戶(下稱被告農會帳戶)內，林惠鈴又自被害
    人同一帳戶內提領現金1萬1200元，而將該帳戶內之存款竊
    領一空(僅剩餘額4元)。因認被告涉犯刑法第320條第1項之
    竊盜罪、同法第216條、第210條之行使偽造私文書罪嫌等語
    。
二、按犯罪事實應依證據認定之，無證據不得認定犯罪事實；不
    能證明被告犯罪者，應諭知無罪之判決，刑事訴訟法第154
    條第2項、第301條第1項前段分別定有明文。復事實之認定
    ，應憑證據，如未能發現相當證據，或證據不足以證明，自
    不能以推測或擬制之方法，為裁判基礎；又認定不利於被告
    之事實，須依積極證據，苟積極證據不足為不利於被告事實
    之認定時，即應為有利被告之認定，更不必有何有利之證據
    ；再認定犯罪事實，所憑之證據，雖不以直接證據為限，間
    接證據亦包括在內，然無論直接或間接證據，其為訴訟上之
    證明，須於通常一般之人均不致於有所懷疑，而得確信其為
    真實之程度者，始得據之為有罪之認定，倘其證明尚未達到
    此一程度，而有合理性懷疑之存在時，即無從為有罪之認定
    （最高法院30年上字第816號、40年台上字第86號、76年台
    上字第4986號判例參照）。
三、又犯罪事實之認定，係據以確定具體的刑罰權之基礎，自須
    經嚴格之證明，故其所憑之證據不僅應具有證據能力，且須
    經合法之調查程式，否則即不得作為有罪認定之依據。倘法
    院審理之結果，認為不能證明被告犯罪，而為無罪之諭知，
    即無前揭第154條第2項所謂「應依證據認定」之犯罪事實之
    存在。因此，同法第308條前段規定，無罪之判決書只須記
    載主文及理由。而其理由之論敘，僅須與卷存證據資料相符
    ，且與經驗法則、論理法則無違即可，所使用之證據亦不以
    具有證據能力者為限，即使不具證據能力之傳聞證據，亦非
    不得資為彈劾證據使用。故無罪之判決書，就傳聞證據是否
    例外具有證據能力，本無須於理由內論敘說明（最高法院10
    0年度台上字第2980號判決意旨參照）。
四、公訴意旨認被告涉犯上開罪嫌，無非係以被告之供述、告訴
    人林碧雲所為指訴、證人林黃素禎、林登峯、林惠汶於偵查
    中所為證述、被害人死亡證明書、被害人農會帳戶交易明細
    、臺中地區農會109年12月17日臺中地區農信字第109000279
    8號函暨所附被告帳戶開戶資料及交易明細、取款憑條、財
    政部中區國稅局遺產稅核定通知書等為其主要論據。
五、訊據被告固坦承有於109年2月13日上午11時49分許，持被害
    人農會帳戶之存摺、印章等物，前往臺中地區農會南屯分部
    ，填載取款憑條，而自被害人農會帳戶內轉帳180萬元至其
    農會帳戶及提領1萬1200元現金等情，然堅詞否認有何竊盜
    或行使偽造私文書犯行，辯稱：被害人農會帳戶之存摺、印
    章等物，為被害人配偶即伊母親林黃素禎持有，當天伊係與
    林黃素禎一同前往農會，經徵得林黃素禎同意始代林黃素禎
    填載取款憑條並蓋用被害人印文，自被害人帳戶內轉帳180
    萬至伊農會帳戶，及提領1萬1200元現金，提領之現金則全
    數交付林黃素禎使用，並無本件竊盜或行使偽造私文書犯行
    等語。經查：
㈠、被告確有於公訴意旨所指時間，持被害人農會之存摺、印章
    等物，至臺中地區農會南屯分部填載取款憑條，並蓋用被害
    人印文，而將被害人農會帳戶內之180萬元轉至其所有農會
    帳戶內，並提領1萬1200元之現金等情，業據被告於偵查及
    本院審理時供陳在卷，核與證人即被害人配偶林黃素禎於偵
    查及本院審理時所為證述情節相符，並有被害人農會帳戶存
    款歷史交易明細查詢、臺中地區農會109年12月17日臺中地
    區農信字第1090002798號函暨所附取款憑條、被告農會帳戶
    開戶資料及存款歷史交易明細查詢各1份在卷可稽（見他卷
    第29頁至第31頁；偵卷第25頁至第31頁），此部分事實首堪
    認定。
㈡、然被告當日所持被害人農會帳戶之存摺及印章等物，均為證
    人林黃素禎所交付被告，而非被告未經同意而竊取，此參證
    人林黃素禎於本院審理時證述：被害人將農會存摺及印章等
    物交付林登峯，授權林登峯處理帳戶內款項，當天是林登峯
    將被害人農會存摺、提款卡交給伊，伊與被告一同前往臺中
    地區農會南屯分部時，有將存摺和印章交付被告等語（見本
    院卷第174頁、第177頁至第178頁）；被害人之子林登峯於
    本院時亦表示：被害人的存摺、印章都是伊保管，當天伊有
    將被害人農會存摺、印章交付林黃素禎等語（見本院卷第18
    4頁至第185頁），足見被告取得被害人農會帳戶之存摺及印
    章等物，係經由被害人之授權人林登峯、林黃素禎而取得，
    顯非以竊盜之不正方法取得，難認有公訴意旨所指竊盜犯行
    。
㈢、再按刑法上偽造私文書之偽造，係指無製作權而擅自製作而
    言，必行為人具有無製作權之認識，始克與擅自製作相當，
    否則行為人因欠缺偽造之故意，即難以刑法第210條之罪相
    繩。且按該條之罪，既屬故意犯之處罰規定，自應以行為人
    明知自己無製作權仍冒用他人名義製作文書，始能構成是項
    罪名，倘行為人主觀上善意認為其係受有他人之授權委託而
    有權製作該文書，即自始並無犯罪之認識，亦無明知而仍故
    意為之的犯罪故意可言，不應構成犯罪，而無庸逕以刑法上
    之偽造文書罪課以刑責（最高法院102年度台上字第468號判
    決、104年度台上字第695號判決、105年度台上字第3044號
    判決意旨可資參照）。查被告固有自被害人農會帳戶內轉存
    180萬元至其之農會帳戶，並提領1萬1200元之現金，然此部
    分亦為被害人之授權人林登峯、林黃素禎所允，業據證人林
    黃素禎於本院審理時證述：被告以被害人與其存有500萬元
    債務，而要求要將被害人農會帳戶內之180萬元轉存至被告
    帳戶內，伊始同意並委託被告填寫取款憑條，將180萬元轉
    存至被告帳戶內，被告並有將另外提領之1萬1200元交付給
    伊等語（見本院卷第172頁、第174頁、第176頁、第179頁）
    ，足認被告自被害人農會帳戶轉存180萬元、提領現金1萬12
    00元，均係取得被害人之授權人林黃素禎之同意而為之，能
    否認定被告就填載上開取款憑條並無製作權已有可疑。且被
    告既係經由被害人之授權人林黃素禎處取得被害人農會之存
    摺、印章，並取得同意而為上開轉存及提領現金之行為，主
    觀上顯係本於授權人同意而為上開行為，亦無明知無製作權
    而擅自製作之偽造犯意，揆諸前揭說明，自難認被告有何行
    使偽造私文書犯行。
㈣、從而，被告固有提領持被害人農會存摺、印章等物，並填載
    取款憑條，而將被害人農會帳戶內之180萬元轉至其之農會
    帳戶內，並領取現金1萬1200元，然被告係自經被害人授權
    之林黃素禎處取得被害人農會帳戶存摺、印章等物，難認有
    公訴意旨所認竊盜之事實，且被告轉帳及提領現款均係經被
    害人之授權人林黃素禎同意，應認被告已獲取被害人同意而
    代行書寫，難謂有未經授權而偽造文書之情，自難認被告有
    何上揭犯行。
六、綜上，本件依檢察官所舉各項證據方法，尚不足使所指被告
    涉犯竊盜、行使偽造私文書之事實，達於通常一般人不致有
    所懷疑，而得確信為真實之程度，無法使本院形成被告確有
    檢察官所指傷害犯行之有罪心證，依「罪證有疑，利於被告
    」之證據法則，自應為有利被告之認定。此外，復查無其他
    積極證據足以證明被告涉有檢察官所指竊盜及行使偽造私文
    書等犯行，自不能證明被告犯罪，揆諸前揭說明及法條規定
    與判例意旨，依法應為無罪判決之諭知。
據上論斷，應依刑事訴訟法第301條第1項，判決如主文。
本案經檢察官林清安提起公訴，檢察官李斌、何建寬到庭執行職
務。
中　　華　　民　　國　 110 　年  　 11 　月　  9 　　日
                  刑事第十九庭 審判長法  官  李婉玉
                                     法  官  林雷安
                                     法  官  吳逸儒
以上正本證明與原本無異。
如不服本判決應於收受送達後20日內向本院提出上訴書狀，並應
敘述具體理由；其未敘述上訴之理由者，應於上訴期間屆滿後20
日內向本院補提理由書（均須按他造當事人之人數附繕本）「切
勿逕送上級法院」。
告訴人或被害人如不服判決，應備理由具狀向檢察官請求上訴，上訴期間之計算，以檢察官收受判決正本之日起算。                                               書記官  陳俞君
中　　華　　民　　國　 110 　年  　 11 　月　  9 　　日